【裁判字號】    99,交聲,132
【裁判日期】    990420
【裁判案由】    違反道路交通管理處罰條例聲明異議
【裁判全文】
臺灣基隆地方法院交通事件裁定        99年度交聲字第132號
移送機關即
原處分機關  交通部公路總局臺北區監理所基隆監理站
聲明異議人
即受處分人  甲○○
上列聲明異議人即受處分人因違反道路交通管理處罰條例案件，
對於交通部公路總局臺北區監理所基隆監理站中華民國99年3 月
24日所為之處分（原處分案號：基監字第裁42-RB0000000號），
聲明異議，本院裁定如下：
主  文
原處分撤銷。
甲○○汽車駕駛人，駕駛汽車經測試檢定酒精濃度超過規定標準
，應接受道路交通安全講習。
理  由
一、原處分意旨略以：聲明異議人即受處分人甲○○（下稱異議
    人）於民國99年3 月11日下午9 時許，酒後駕駛車牌號碼88
    39-RK 號自用一般小客車行經基隆市○○路時，為基隆市警
    察局第二分局東光派出所執勤員警攔檢查獲，並經測試異議
    人之呼氣酒精濃度測定值達每公升0.67毫克，業已超出規定
    標準，遂以異議人酒後駕車為由，依違反道路交通管理處罰
    條例第35條第1 項第1 款之規定掣單舉發，嗣原處分機關即
    依上開條文、違反道路交通管理事件統一裁罰基準及處理細
    則第41條、43條、第44條及第67條等規定，於99年3 月24日
    以基監字第裁42-RB0000000號違反道路交通管理事件裁決書
    裁處異議人吊扣駕駛執照12個月（裁決主文未載明係吊扣異
    議人何種駕駛執照，然依原處分機關移送書意見欄所載，得
    以確定原處分機關係吊扣異議人所領有之職業大貨車駕駛執
    照）及施以道安講習。
二、聲明異議意旨略以：異議人雖有於上開時、地，酒後駕駛自
    用一般小客車之違規行為，然異議人乃以係職業大貨車駕駛
    ，並以此為業謀生，若原處分機關裁處吊扣職業大貨車駕駛
    執照，將使異議人經濟陷入困頓生活無以為繼，影響權益甚
    鉅，爰具狀聲明異議，請求撤銷吊扣職業大貨車駕駛執照等
    語。
三、按汽車駕駛人有飲用酒類或其他類似物後其吐氣所含酒精濃
    度超過每公升0.25亳克或血液中酒精濃度超過0.05% ，不得
    駕車；汽車駕駛人，駕駛汽車經測試檢定有酒精濃度超過規
    定標準者，處15,000元以上60,000元以下罰鍰，並當場移置
    保管該汽車及吊扣其駕駛執照1 年；汽車駕駛人，有第35條
    第1 項規定之情形者，應接受道路交通安全講習。道路交通
    管理處罰條例第35條第1 項第1 款、第24條第1 項第2 款及
    違反道路交通管理事件統一裁罰基準表（下稱基準表）分別
    定有明文。次按汽車駕駛人，因違反本條例及道路交通安全
    規則之規定，受吊銷駕駛執照處分時，吊銷其持有各級車類
    之駕駛執照，道路交通管理處罰條例第68條定有明文；又車
    輛，指在道路上以原動機行駛之汽車（包括機器腳踏車）或
    以人力、獸力行駛之車輛；汽車駕駛人取得高一級車類之駕
    駛資格者，應換發駕駛執照，並准其駕駛較低級車類之車輛
    ，其規定如下：二、已領有大貨車駕駛執照者，得駕駛小型
    車、輕型機器腳踏車，道路交通管理處罰條例第3 條第8 款
    ，道路交通安全規則第114 條第2 款、第61條第1 項第3 款
    分別定有明文。
四、經查：
  (一)異議人僅有職業大貨車駕駛執照，未領有自用小客車駕駛執
    照，且異議人確實有在前揭時、地經警攔檢並當場施以呼氣
    酒精濃度測試，當場測得其呼氣酒精濃度達每公升0.67毫克
    ，已逾規定不得駕駛車輛之濃度標準違規行為等情，為異議
    人所坦認，並有舉發違反道路交通管理事件通知單、原處分
    機關提出之異議人汽車駕照基本資料影本各1 件在卷可稽。
    是異議人於本件為警舉發時係以職業大貨車駕駛執照，飲酒
    後駕駛8839-RK 號自用一般小客車而有前述違規之事實，堪
    予認定。
  (二)就吊扣駕駛執照部分：
    1.按道路交通管理處罰條例第68條業於94年12月14日修正，
      並自95年3 月1 日施行，修正前之道路交通管理處罰條例
      第68條規定：「汽車駕駛人，因違反本條例及道路交通安
      全規則之規定，受『吊扣或』吊銷駕駛執照處分時，『吊
      扣或』吊銷其持有各級車類之駕駛執照。」，修正後之道
      路交通管理處罰條例第68條則規定：「汽車駕駛人，因違
      反本條例及道路交通安全規則之規定，受吊銷駕駛執照處
      分時，吊銷其持有各級車類之駕駛執照。」，即將原條文
      中之「吊扣或」三字刪除，查其立法過程，該條文修正前
      之原提案修正條文為：「汽、機車駕駛人，因違反本條例
      及道路交通安全規則之規定，受『吊扣或吊銷』駕駛執照
      處分時，『吊扣或吊銷』其違法或違規當時所駕駛車輛之
      駕駛執照。」，交通部於委員審查會時表達反對意見，認
      為此修正結果將產生如駕駛人以其領有之聯結車、大客車
      、大貨車駕駛執照駕駛小型車，而有違規酒後駕車、肇事
      逃逸等情時，將無法吊扣或吊銷其所持駕駛執照，以達有
      效處罰與維護道路交通安全之目的。然立法者考量因違規
      而吊扣駕照，不宜連其他如職業上、生活上所需之駕照一
      併吊扣，否則恐影響人民工作及生活甚鉅，有失之過酷等
      情，最終協商通過之道路交通管理處罰條例第68條，係將
      「吊扣或」三字刪除，以上立法過程，有立法院公報94卷
      48期3430號2 冊107 至136 頁、94卷70期3452號135 至14
      1 頁可考。顯見立法者真意在於汽車駕駛人因違反道路交
      通管理處罰條例及道路交通安全規則之規定，受「吊銷駕
      照」處分者，仍維持一併吊銷其持有各級車類之駕駛執照
      ，至於受「吊扣」駕駛執照處分時，僅能「吊扣」違規當
      時所駕駛車輛之駕駛執照，不能再擴大適用、「吊扣」其
      持有各級車類之駕駛執照，至為顯明。況此修正並未剝奪
      各交通執法單位適用道路交通管理處罰條例時之裁量權，
      各交通執法單位仍可依駕駛人不同違規情狀依法為輕重不
      同之裁量，僅就擴大吊扣駕照之處分，為限縮之修正。且
      酒醉駕車行為係製造法所不容許之風險，以風險製造之立
      場觀之，並不因駕駛車輛種類之不同，而有所差別，但從
      風險實現之觀點而言，酒醉駕駛車類之不同，其對於交通
      安全衍生之實害結果也有所差異，如駕駛人駕駛低一級之
      車類違反本條例之規定時，不論其所造成之實害結果，而
      一律吊扣駕駛人所持有之各類駕照，亦有違相同事件相同
      處理，不同事件不同處理之平等原則（臺灣高等法院98年
      度交抗字第584 號、第190 號、97年度交抗字第1836號裁
      判意旨參照）。是本件異議人酒駕違規行為係發生於99年
      3 月11日，依前揭規定，依法須吊扣其駕駛執照，而依修
      正後之道路交通管理處罰條例第68條之規定，既將「吊扣
      」部分刪除，依上開說明，異議人受吊扣駕駛執照處分時
      ，應不再吊扣其持有各級車類之駕駛執照，故原處分機關
      於作成吊扣駕駛執照處分時，應僅能吊扣異議人違法或違
      規當時駕駛車輛所憑之駕駛執照，不得再吊扣行為人所持
      有與駕駛違規車輛無關之其他各級車類駕駛執照。
    2.又查本件異議人違規當時僅持有大貨車職業駕駛執照，此
      有原處分機關提出之異議人汽車駕照基本資料影本1 紙在
      卷可按，是異議人雖領有大貨車職業駕駛執照，惟無小型
      車駕駛執照可供吊扣，而原處分機關於異議人無小型車駕
      駛執照可供吊扣時，吊扣其聯結車職業駕駛執照代之，縱
      可達成限制駕駛人繼續駕駛小型車之目的，然亦同時限制
      駕駛人駕駛職業大貨車之權利，使用之手段顯逾其所欲達
      到之目的，已欠缺比例性。又異議人雖擁有職業大貨車駕
      駛資格，惟其於酒後駕駛自用小型車時，所造成用路安全
      之危險性，與僅擁有自用小型車駕駛執照者所造成之危險
      性，並無不同，卻受到吊扣其職業駕駛資格之處分，相較
      一般擁有自用小型車駕駛執照者僅吊扣其自用小客車駕駛
      資格，顯係就相同案件為不同之處理。是原處分機關逕行
      吊扣受處分人之大貨車職業駕駛執照，顯已逾越修正後道
      路交通管理處罰條例第68條之規範意涵及範圍，且對其工
      作權造成極大之損害，故受處分人此部分異議理由，應屬
      可採。
五、綜上所述，原處分機關未審酌現行道路交通管理處罰條例第
    68條之修正意旨，竟裁處吊扣異議人之大貨車職業駕駛執照
    12個月，於法不合。另因異議人酒後駕車乃單一違規行為，
    吊扣駕駛執照與道路交通安全講習之處分無從區分，是異議
    人雖未就裁處道路交通安全講習部分聲明異議，惟依道路交
    通管理處罰條例第89條規定，法院處理交通事件，準用刑事
    訴訟法第348 條之規定，自應認原處分關於道路交通安全講
    習部分與吊扣駕駛執照部分，均為本件聲明異議之效力所及
    ，本院自得併為審酌，前揭關於道路交通安全講習部分，本
    院審核結果，核無違誤。從而，本件聲明異議為有理由，應
    由本院將原處分撤銷，自為裁罰如主文第2 項所示，以期適
    法。
六、據上論斷，應依道路交通管理處罰條例第87條第2 項，道路
    交通案件處理辦法第20條前段，裁定如主文。
中    華    民    國    99    年    4     月    20    日
                            交通法庭  法  官  何怡穎
以上正本證明與原本無異
對於本件裁定如有不服，應於收受送達後5 日內，向本院提出抗
告書狀，敘述抗告之理由，抗告於臺灣高等法院。
中    華    民    國    99    年    4     月    20    日
                                      書記官  翁其良

司法院資訊處製作；財團法人民間司法改革基金會備份。
